【裁判字號】    99,台上,884
【裁判日期】    990210
【裁判案由】    違反毒品危害防制條例等罪
【裁判全文】
最高法院刑事判決              九十九年度台上字第八八四號
上  訴  人  甲○○
上列上訴人因違反毒品危害防制條例等罪案件，不服台灣高等法
院台中分院中華民國九十八年十二月三十日第二審判決（九十八
年度上訴字第二六六六號，起訴案號：台灣台中地方法院檢察署
九十八年度偵字第九一六二、一三四四一號），提起上訴，本院
判決如下：
    主  文
上訴駁回。
    理  由
按刑事訴訟法第三百七十七條規定：上訴於第三審法院，非以判
決違背法令為理由，不得為之；是提起第三審上訴，應以原判決
違背法令為理由，係屬法定要件。如果上訴理由書狀並未依據卷
內訴訟資料具體指摘原判決不適用何種法則或如何適用不當，或
所指摘原判決違法情事，顯與法律規定得為第三審上訴理由之違
法情形不相適合時，均應認其上訴為違背法律上之程式，予以駁
回。原判決說明依刑事訴訟法第三百五十條、第三百六十一條、
第三百六十二條、第三百六十七條規定，不服地方法院之第一審
判決而上訴者，須提出上訴書狀，並應敘明具體理由，為上訴必
備之程式。其所提出之書狀未敘述上訴理由，或僅曾以言詞陳述
上訴理由者，均應於上訴期間屆滿後二十日內補提理由書於第一
審法院。第一審法院經形式審查，認逾期未補提上訴理由者，應
定期間先命補正，逾期未補正者，為上訴不合法律上之程式，應
以裁定駁回。倘已提出上訴理由，但所提非屬具體理由者，則由
第二審法院以上訴不合法律上之程式，判決駁回。而所謂具體理
由，必係依據卷內既有訴訟資料或提出新事證，指摘或表明第一
審判決有何採證認事、用法或量刑等足以影響判決本旨之不當或
違法，而構成應予撤銷之具體事由，始克當之。倘僅泛言原判決
認定事實錯誤、違背法令、量刑失之過重、過輕，而未依上揭意
旨指出具體事由，或形式上雖已指出具體事由，然該事由縱使屬
實，亦不足以認為原判決有何不當或違法者（例如：對不具有調
查必要性之證據，法院未依聲請調查亦未說明理由，或援用證據
不當，但除去該證據仍應為同一事實之認定），皆難謂係具體理
由，俾與第二審上訴制度旨在請求第二審法院撤銷、變更第一審
不當或違法之判決，以實現個案救濟之立法目的相契合，並節制
濫行上訴。本件第一審認定上訴人甲○○有販賣第一級毒品海洛
因二次及第二級毒品甲基安非他命三次犯行，分別論其以販賣第
一級毒品二罪及販賣第二級毒品三罪罪刑（各罪主刑，經定應執
行之刑有期徒刑十六年六月）。上訴人提起第二審上訴，其上訴
理由略謂：本件並非交易當場查獲，且除對向共犯即吸毒者之片
面指述外，別無其他人證、物證、書證可佐。原審（指第一審）
未察，於無補強證據證明，遽採證人顯然不實之瑕疵指述，而為
判斷，顯與事實不符云云。上訴理由顯未依據卷內既有訴訟資料
或提出新事證，指摘或表明第一審判決採證、認事及量刑有何不
當或違法，而構成應予撤銷之具體事由，依上開說明，難謂已敘
明具體理由，其上訴不合法律上之程式，乃不經言詞辯論，逕以
判決駁回。從形式上觀察，原判決並無何違背法令情形。上訴人
提起第三審上訴，其上訴理由略稱：(一)、伊已依據卷內既有資料
，指明證人邱國書所述係出於臆測，且伊並無收取對價之意，難
謂未敘述具體理由。(二)、原判決既於理由說明有關通訊監察內容
，是否足為購買毒品者供述其毒品來源之補強，復就邱國書等證
人之尿液檢查結果及上開證人警詢之指述是否可信各節，予以論
述，另亦依職權調取邱國書等證人之尿液檢驗報告及前案紀錄，
顯為實質調查，卻又以伊第二審上訴不合法律上程式，予以補回
，併有適用法則不當之違法等語。
惟按不服地方法院之第一審判決而上訴者，應向管轄第二審之高
等法院為之。上訴書狀應敘述具體理由。第一審法院認為上訴不
合法律上之程式者，應以裁定駁回之。但其不合法律上之程式可
補正者，應定期間先命補正。而第二審法院認為上訴書狀未敘述
理由或上訴有第三百六十二條前段之情形者，應以判決駁回之。
但其情形可以補正而未經第一審法院命其補正者，審判長應定期
間先命補正。刑事訴訟法第三百六十一條第一項、第二項、第三
百六十二條、第三百六十七條分別定有明文。所謂應敘述「具體
理由」，係指須就不服之判決為具體之指摘而言，如僅泛稱原判
決認事用法不當、採證違法、判決不公或量刑失當等，均非具體
理由。至於理由之具體與否係屬第二審法院審查範圍，不在第一
審法院命補正之列，是上訴書狀如已敘述理由，無論其具體與否
，即無待其補提理由書或由第一審命補正。又第二審法院審判長
應定期間先命補正者，亦係指上訴書狀未敘述理由者而言，如形
式上已敘述，但非屬「具體理由」者，即不發生應定期間先命補
正問題，自得逕依前揭規定，以判決駁回之。上訴人上開販賣第
一級毒品二次及販賣第二級毒品三次犯行，經第一審法院論以前
揭罪刑。上訴人不服第一審判決，提起第二審上訴。原判決以其
上訴書狀，形式上雖已敘述理由，但僅記載略稱：本件並非交易
當場查獲，且除對向共犯即吸毒者之片面指述外，別無其他人證
、物證、書證可佐。原審（指第一審）未察，於無補強證據證明
，遽採證人顯然不實之瑕疵指述，而為判斷，洵與事實不符等語
。至於第一審判決有何不當或違法，並未敘述「具體理由」，因
認其上訴不合法律上之程式，且無定期命補正問題，乃不經言詞
辯論，逕行判決駁回，已敘明其所憑之依據及理由。又上訴人於
民國九十八年十二月十五日之上訴理由書狀，固認邱國書所謂：
其為上訴人做二天工，以工錢扣抵海洛因（價款）等語，係出於
推猜臆測；復執邱國書關於其去看賭博，上訴人拿一包海洛因給
其之證述，辯稱伊係無償提供海洛因予邱國書施用等語。核其上
開所述，僅係以自己之說詞，空言否認犯行及證人證言之真實性
，仍難謂屬「具體理由」。又原審係以上訴人在第二審之上訴不
合法律上程式，予以駁回，並未就實體事項為審理。而第三審為
法律審，僅在審查第二審判決有無違背法令。上訴人其餘上訴意
旨，均係對實體事項為爭執，並非針對原審之程序判決違背法令
執為指摘，亦難認係適法之第三審上訴理由。其上訴違背法律上
之程式，均應予駁回。
據上論結，應依刑事訴訟法第三百九十五條前段，判決如主文。
中    華    民    國  九十九  年    二    月    十    日
                      最高法院刑事第八庭
                          審判長法官  洪  文  章
                                法官  王  居  財
                                法官  郭  毓  洲
                                法官  黃  梅  月
                                法官  邱  同  印
本件正本證明與原本無異
                                      書  記  官
中    華    民    國  九十九  年    二    月   十二   日
                                                      K

司法院資訊處製作；財團法人民間司法改革基金會備份。
